【裁判字號】    97,交聲,420
【裁判日期】    970528
【裁判案由】    交管條例聲異
【裁判全文】
臺灣板橋地方法院刑事裁定             97年度交聲字第420號
原處分機關  交通部公路總局臺北區監理所
異  議  人  甲○○
即受處分人
上列受處分人因違反道路交通管理處罰條例案件，對於交通部公
路總局臺北區監理所於民國97年2 月14日所為之處分（原處分案
號：北監營裁字第裁40-CO0000000號），聲明異議，本院裁定如
下：
    主  文
異議駁回。
    理  由
一、原處分意旨略以：受處分人甲○○於民國97年1 月8 日5 時
    55分許，駕駛車牌號碼798-CY號營業一般小客車，行經臺北
    縣土城市○○路段時，因有駕車行經有燈光號誌管制之交岔
    路口闖紅燈之違規事實，經臺北縣政府警察局土城分局廣福
    派出所警員以臺北縣政府警察局97年1 月8 日北縣警交字第
    C00000000 號舉發違反道路交通管理事件通知單（下稱舉發
    通知單）攔停舉發，惟受處分人不服，拒絕簽收本件舉發通
    知單。嗣經原處分機關於同年2 月14日以北監營裁字第裁40
    - CO0000000 號裁決書，爰依道路交通管理處罰條例第53條
    第1 項、第63條第1 項第3 款（原裁決書漏載第1 項第3款
    ）之規定，裁處罰鍰新臺幣（下同）2,700 元並記違規點數
    3 點等語。
二、聲明異議意旨略以：異議人甲○○於97年1 月8 日5 時50分
    許，行經土城市○○路○ 段99巷口時（往裕民路方向）當時
    紅燈，無法左轉，此時廣福派出所警員站在異議人車前20公
    尺處綠燈後，異議人左轉至99巷內，但不知為何警員從後騎
    車追上，說異議人於廣福路口闖紅燈並當場舉發，依警員所
    站位置無法看到廣福路口；異議人與警員至廣福派出所內，
    舉發通知單也不讓異議人簽收，異議人於當日上午前往土城
    分局督查室申訴時，才將舉發通知單由所內同事送往分局，
    異議人收到舉發通知單時，發覺舉發通知單已遭修改為距警
    員最近之巷口紅燈，並於簽收欄內加註「拒簽收」三字，顯
    與事實不符，為此，爰依法聲明異議云云。
三、按汽車駕駛人，行經有燈光號誌管制之交岔路口闖紅燈者，
    處1,800 元以上5,400 元以下罰鍰，道路交通管理處罰條例
    第53條第1 項定有明文。又汽車駕駛人有同條例第53條之情
    形者，記違規點數3 點，同條例第63條第1 項第3 款亦有明
    文。
四、經查：
  (一)、訊據異議人即受處分人甲○○固不否認於97年1 月8 日5
      時55分許，駕駛車牌號碼798-CY號營業一般小客車，行經
      臺北縣土城市○○路段之事實，惟辯稱：異議人並無闖紅
      燈之違規事實，本件警員所站位置無法看到廣福路口，異
      議人與警員至廣福派出所內，舉發通知單也不讓異議人簽
      收，異議人於當日上午前往土城分局督查室申訴時，才將
      舉發通知單由所內同事送往分局，異議人舉發通知單時，
      發覺舉發通知單已遭修改為距警員最近之巷口紅燈，並於
      簽收欄內加註「拒簽收」三字，顯與事實不符云云。然查
      ：異議人駕駛上開車輛，於上開時、地因有行經有燈光號
      誌管制之交岔路口闖紅燈之違規等情，除據臺北縣政府警
      察局土城分局函覆略以：查依交通部函釋規定，車輛面對
      紅燈仍逕予穿越路口至銜接路段，含左轉、直行、迴轉及
      右轉（依箭頭綠燈允許行駛者除外），即視為闖紅燈或紅
      燈右轉之行為。經查甲○○駕駛車牌號碼798-CY號營業一
      般小客車，行經本市○○路○ 段68巷口，因違規紅燈直行
      之行為（往裕民路方向），為本分局警員依違反道路交通
      管理處罰條例第53條規定攔停舉發，依法尚無不合等情明
      確外，復有下列事證可資證明：
    1.證人即當時舉發本違規事件之臺北縣警察局土城分局廣福
      派出所警員乙○○於本院到庭具結證稱：我於上開時、地
      舉發車牌號碼798-CY號車輛之違規；當時我站在廣福派出
      所前面的對面，我看到車牌號碼798-CY號車輛闖越學府路
      1 段68巷口的交通號誌，那時候學府路全線都是紅燈，異
      議人就闖紅燈，車牌號碼798-CY號車輛闖紅燈之後，就一
      直開到學府路1 段的98巷巷口停下來，因為當時98巷巷口
      也是紅燈，我就站出來，約過5 至10秒號誌變成綠燈後，
      我就拿指揮棒請車牌號碼798-CY號車輛靠邊停車，但車牌
      號碼798-CY號車輛沒有直行，加速左轉進入99巷，我立刻
      騎車追趕並舉發；從學府路1 段68巷到98巷中間，在68巷
      巷口有一個紅綠燈，98巷巷口有一個紅綠燈，中間沒有紅
      綠燈，從我站的位置，可看到學府路1 段68巷巷口及學府
      路與廣福路口的紅綠燈；本件舉發應以通知單上更改的為
      主；因為我當時心急，將舉發通知單記載為學府路、廣福
      路口，後來有更改為學府路68巷巷口；當時異議人拒絕簽
      收舉發通知單，並擋住我不讓我離開，我有做動作要將舉
      發通知單放在異議人上開車輛之擋風玻璃上，並且告知異
      議人若再擋住我，要依妨害公務舉發，異議人才讓開，當
      時並沒有把舉發通知單交給異議人，而且異議人的營業登
      記證後半部不見，我也有當場拍照舉發，後來異議人有到
      派出所要找正、副所長，但是正、副所長不在，所以無法
      接見異議人，後來我要執行巡邏勤務，就離開了。我們開
      的舉發通知單，隔天輸入之後才會送去分局，二組巡官處
      分我的理由，是因為我與民眾爭吵影響警譽，因為我有開
      兩張舉發通知單，但是只有告知一次權利，所以才處分我
      ；我忘了當時跟異議人講了什麼，因為追他追的很急，因
      為我看到的時候，廣福路跟學府路1 段68巷、98巷巷口都
      是紅燈，所以才會不小心寫錯等語明確（詳本院97年3 月
      27日訊問筆錄）。
    2.又本院依職權函詢臺北縣政府政土城市○○路○ 段由廣福
      路口至98巷口交通號誌運作情形，業據該局函覆以：旨述
      路段交通號誌為連鎖二時相；該路段先行綠燈連鎖約60秒
      後，廣福路及68巷口轉為紅燈，經10秒後98巷口也轉為紅
      燈，再經30秒紅燈後該路段同時轉為綠燈運作；另站於廣
      福派出所對面確實可以看見學府路、廣福路口之交通號誌
      運作情形等情明確，此有臺北縣政府97年5 月2 日北府交
      工字第0970332691號函1 紙及所附前開路段交通號誌位置
      圖說及時制計畫表各1 紙在卷可稽；亦核與證人乙○○警
      員前揭證言大致相符。綜上，員警站立於廣福派出所對面
      確實可以看見學府路、廣福路口之交通號誌運作，且學府
      路1 段與廣福路口、學府路1 段68巷口之紅綠燈係同步變
      換，該路段98巷口係於前開二路口之號誌轉換為紅燈後10
      秒，也轉為紅燈，再經30秒紅燈後上開三路口同時轉為綠
      燈運作。故本件證人乙○○警員證稱其於舉發當時，因上
      開三路口均為紅燈，其騎機車追異議人，異議人又不配合
      舉發，才會一時筆誤寫錯等語，尚與常情無違。此外，異
      議人所指證人乙○○警員舉發時所站立之位置係於廣福派
      出所對面，該處可同時觀察學府路1 段與廣福路口、學府
      路一段68巷口之號誌變換情形，業見前述，是本件證人乙
      ○○若非筆誤，自無必要將舉發闖紅燈之路口胡亂更改之
      理；本件異議人再以證人乙○○更改罰單上舉發闖紅燈之
      路口，是因為舉發當時警員站立位置看不到學府路1 段與
      廣福路口云云置辯，自非可採。
    3.且查，證人乙○○警員與異議人甲○○間，不僅未有任何
      怨隙，且係毫不相識之人，衡情證人應無設詞攀誣，或虛
      構違規事實以陷害異議人之道理。況警員執行公務時，本
      身即受有行政懲處責任之監督，且其到庭具結作證，更係
      以刑事責任擔保其證言之真實性，故證人乙○○警員之上
      開證述內容，以及其所紀錄舉發之本件違規事實，應堪採
      信。
    4.此外，復有臺北縣警察局97年1月8日北縣警交字第C00000
      000 號舉發通知單、交通部公路總局臺北區監理所97年2
      月14日北監營裁字第裁40-C00000000號裁決書、臺北縣政
      府警察局土城分局97年1月25日北縣警土交裁字第0970003
      282號函1紙、臺北縣政府97年5 月2 日北府交工字第0970
      332691號函1 紙在卷可稽，是異議人於前揭時間在學府路
      1 段68巷巷口，確有駕駛車輛行經有燈光號誌管制之交岔
      路口闖紅燈之違規事實，應堪認定。
    5.異議人甲○○雖另指稱：警員執勤服務態度不佳等語，並
      提出臺北縣政府警察局土城分局97年1 月14日北縣警土督
      字第0970001719號函1 紙為憑，然依該局函覆內容觀之，
      係針對該局執勤警員因服務態度不佳而予以懲處並加強教
      育警員執勤態度及技巧，並非指正警員乙○○執勤時舉發
      違規之事實認定有何錯誤之處，依此自不能作為異議人本
      件違規事實得予免罰之理由甚明。從而，本件警員於執行
      勤務時，當場舉發異議人上揭違規事實，尚無違誤，異議
      人上揭所辯，均無足採。
五、綜上所述，本件異議人即受處分人甲○○違規事證明確，原
    處分機關爰依道路交通管理處罰條例道路交通管理處罰條例
    第53條第1 項、第63條第1 項第3 款（原裁決書漏載第1 項
    第3 款，應予補充）之規定，並參酌違反道路交通管理事件
    統一裁罰基準表之規定，裁處罰鍰2,700 元並記違規點數3
    點，核無違誤。從而，異議人之異議為無理由，應予駁回。
六、據上論斷，應依道路交通案件處理辦法第19條，裁定如主文
    。
中    華    民    國    97    年    5     月    28    日
                  交通法庭    法  官  許映鈞
上正本證明與原本無異。
如不服本裁定，應於裁定送達後5日內向本院提出抗告狀。
                              書記官  范煥堂
中    華    民    國    97    年    5     月    28    日


司法院資訊處製作；財團法人民間司法改革基金會備份。
